最高法院刑事判決　　　　　　九十四年度台上字第六六九三號
　　上　訴　人　台灣高等法院台南分院檢察署檢察官
　　被　　　告　甲○○
　　　　　　　　　　　　20號.
上列上訴人因被告業務過失致人於死案件，不服台灣高等法院台
南分院中華民國九十二年一月二十七日第二審判決（九十一年度
交上訴字第一三三０號，起訴案號：台灣雲林地方法院檢察署九
十一年度偵字第一五０七號），提起上訴，本院判決如下：
    主  文
上訴駁回。
    理  由
按刑事訴訟法第三百七十七條規定，上訴於第三審法院，非以判
決違背法令為理由，不得為之。是提起第三審上訴，應以原判決
違背法令為理由，係屬法定要件。且必須依據卷內資料為具體指
摘，並足據以辨認原判決已具備違背法令之形式，始屬相當。如
果上訴理由書狀並未依據卷內訴訟資料，具體指摘原判決不適用
何種法則或如何適用不當，或所指摘原判決違法情事，顯與法律
規定得為第三審上訴理由之違法情形，不相適合時，均應認其上
訴為違背法律上之程式，予以駁回。本件原判決撤銷第一審之科
刑判決，改判仍論被告以從事業務之人，因業務上之過失致人於
死罪，判處有期徒刑伍月，諭知易科罰金之折算標準。係依憑被
告於原審調查、審理時坦承：在原判決所認定之時、地，其所駕
駛之大貨車左前車頭方向燈部位撞擊劉雁綾（下稱：死者），死
者倒地後血流不止，其大貨車前進，致左前車輪沾有死者血跡等
情不諱，並參酌告訴人劉居源（死者之父）自警詢以迄原審審理
時指訴：被告駕駛上開大貨車未注意車前狀況、減速慢行、作隨
時停車之準備，致該車左前車頭方向燈部位撞擊死者，而死者因
此撞擊受有頭部外傷合併顱內出血、肋骨骨折合併血氣胸等傷害
，導致出血性休克，經送醫急救後仍告不治死亡；證人楊文麟於
原審調查時證稱：伊係承辦員警，在抵達現場前僅知有肇事之事
實，但不知何人肇事，伊抵達現場時，被告即向伊表示為肇事者
各等語，及卷附道路交通事故調查報告表、台灣雲林地方法院檢
察署驗斷書、相驗屍體證明書、勘驗筆錄、財團法人佛教慈濟綜
合醫院大林分院診斷證明書、雲林縣警察局民國九十一年三月十
九日雲警刑四字第０九一０００二二五０號鑑驗報告書、內政部
警政署刑事警察局（下稱：刑事警察局）九十一年三月十四日刑
醫字第０九一００一六七五四號鑑驗書、台灣省嘉雲區車輛行車
事故鑑定委員會九十一年七月十二日嘉鑑字第九一０七一八號鑑
定意見書、台灣省車輛行車事故覆議鑑定委員會九十一年九月二
十三日府覆議字第九一一九一０號函、雲林縣警察局斗南分局大
埤分駐所受理各類案件紀錄表各一件、現場照片二十二幀等證據
資料，而為論斷，已詳敘其所憑之證據及認定之理由。而以被告
辯稱：死者突然逕行橫越通過馬路分向限制線，伊之行車道路復
遭宣傳車擋住，伊無從注意，並無過失云云，為飾卸之詞，不足
採取，在理由內依憑卷證資料，詳加指駁；並說明：（一）被告
當日所駕駛之大貨車左前方向燈破損之高度約為一公尺，與死者
身高一百一十公分相仿，且該車破損之方向燈內留有兩根毛髮與
死者之ＤＮＡ型別相同等情，有卷附雲林縣警察局九十一年三月
十九日雲警刑四字第０九一０００二二五０號鑑驗報告書、刑事
警察局九十一年三月十四日刑醫字第０九一００一六七五四號鑑
驗書各一件、照片十幀可考。又卷附道路交通事故調查報告表中
並未記載煞車痕，顯然被告所稱：當時車速約為二、三十公里云
云，應屬可信。而死者因遭被告所駕駛之大貨車撞擊左頂枕部後
倒地，血流不止，受有頭部外傷、肋骨骨折、出血性休克等傷害
，經送醫急救後仍告不治死亡，顯然左頂枕部擦傷、左顏面下半
部至左外頸擦傷合併顱內出血、左側胸部鈍挫傷合併氣胸等，為
死者之致命傷。而死者胸腹部之傷僅有：右側胸部鈍挫傷肋骨骨
折合併血氣胸，腹上部臍部點狀擦傷一０Ｘ七公分，如大貨車輾
過死者，僅造成肋骨骨折，而無胸腔破裂、內臟碎裂等情狀，難
以想像，顯然雲林縣警察局刑警隊鑑識組派員對現場跡證進行採
證及鑑定結果記載：「肇事車輛係由左前方向燈撞擊劉女後，再
由左前輪碾過較具合理」等語，與死者之致命傷之情形不符。
（二）案發當時天候晴、日間有自然光線、路面無缺陷、道路無
障礙物、視距良好，又無不能注意之情事，被告行經雲林縣大埤
鄉○○村○○路六十五號前攤販及人車往來擁擠處，竟疏於注意
，以致肇事，且本件車禍肇事情節經送請台灣省嘉雲區車輛行車
事故鑑定委員會鑑定結果，認為「死者」於劃有分向限制線路段
，未注意右方來車，為「肇事主因」，「被告」駕駛大貨車，未
注意車前狀況，為「肇事次因」，有台灣省嘉雲區車輛行車事故
鑑定委員會鑑定意見書一紙可憑，足徵被告確有未注意車前狀況
之情形。死者雖與有過失，但被告仍不得因而免其過失之刑事責
任，被告前揭過失行為與死者之死亡間，具有相當因果關係，被
告事後否認有任何過失，乃卸責之詞，委不足採。（三）雲林縣
警察局斗南分局大埤分駐所受理各類案件紀錄表雖載為：「一一
０報案中心接獲民眾報案」，惟承辦員警僅知有肇事之事實，並
不知肇事者為何人，被告於承辦警員到達現場時，即表示其為肇
事者等情，業據證人楊文麟（即當日到場處理之雲林縣警察局大
埤分駐所警員）於原審調查時證陳明確，核與自首之要件相符，
應依自首規定減輕其刑之理由。從形式上觀察，原判決並無違法
之情形存在。公訴人上訴意旨略稱：（一）被告於撞擊死者後，
未立即煞車，反將死者輾過後欲逃逸，因路人於距離肇事地點約
十六．七公尺處攔下始無法得逞。又原判決不採雲林縣警察局鑑
驗報告書之認定，未見任何依據，僅係其自行推斷，且大貨車撞
倒死者後，左前輪應在死者外出血之前即繼續往前而不致於壓過
死者之血泊，被告所駕駛之大貨車左前輪既沾有死者血跡，顯然
係被告於撞倒死者後，仍兀自前進輾壓死者身體所致，原判決自
由心證之職權之行使違反經驗法則、論理法則。（二）被告遭人
攔下後，自知無法矯飾，乃於警員到達詢問時，始稱係其肇事，
應與自首之意義不同。且案發後承辦警員至現場時，固未確知被
告姓名，但由現場路人之指證，當可知悉被告為犯罪行為人，應
認偵查機關已足以對被告產生犯罪嫌疑之認識，尚難遽認被告係
自首。又被告既不承認其有過失，即無接受裁判之意思，亦與自
首之要件不符，更難認其係自首。（三）被告於肇事後，未向告
訴人談及和解之事，亦未曾至告訴人家中慰問，原審竟以被告已
試圖與告訴人和解，依刑法第五十七條斟酌被告犯罪後態度予以
量處輕刑，亦違背法律規定等語。惟查：（一）取捨證據及認定
事實，乃事實審法院職權之行使，其對於證據證明力所為之判斷
，苟係基於吾人日常生活之經驗，而未違背客觀上應認為確實之
定則，並已敘述其何以為此一判決之理由者，即不能指為違法。
原判決已就上開各項證據綜合判斷，而於理由內說明：死者胸腹
部之傷僅「右側胸部鈍挫傷肋骨骨折合併血氣胸、腹上部臍部點
狀擦傷一０Ｘ七公分」，如係被告所駕駛之大貨車輾過死者，應
非僅造成肋骨骨折，而無胸腔破裂、內臟碎裂之情狀，認上開雲
林縣警察局刑警隊鑑識組初步鑑定結果與死者之致命傷情形不符
，難採為判決基礎。乃本於調查所得心證，定其取捨，為原審採
證、認事之職權行使，上訴意旨徒執己見，為單純事實上之爭執
，自非第三審上訴之適法理由。（二）證人張輝祥於九十一年一
月十七日警詢時證稱：「問：你將當時目擊車禍經過詳述一下？
答：我當時在劉厝公場看到一名女孩，如何被撞不知道，只知小
女孩由大貨車後傳動軸處下，大貨車還在向前直行約０．五公尺
處停止，聽到有人喊叫，而『肇事者下車抱起死者後』，我就跑
進自宅內打電話一一九叫救護車後再叫一一０報警。」；證人陳
欽曄亦於同日警詢時證述：「問：你將當時看見情形描述一下？
答：我當時在賣檳榔攤內睡覺時，聽到外面大叫聲後出來看見大
貨車左後方『肇事者一手扶頭，另一手扶肩膀』，並已有人叫救
護車後，我就坐在自己檳榔攤內後，小女孩就被救護車送醫急救
。」各等語（見原審卷第五十二、五十三頁）。如果無訛，顯然
被告於肇事後，曾下車並親自抱起死者，亦未有被告肇事後逃逸
之明確證據，上訴意旨執此爭執，顯非依據卷內訴訟資料所為指
摘，自非第三審上訴之適法理由。（三）按犯人在犯罪未發覺之
前，向該管公務員告知其犯罪，而不逃避接受裁判，即與刑法第
六十二條規定自首之條件相符，不以言明「自首」並「願受裁判
」為必要。又犯人在其犯罪未發覺前，自行向該管公務員申告其
犯罪事實，而接受裁判為已足，至於嗣後對於阻卻責任之事由有
所辯解，乃辯護權之行使，不能據此即認其先前之自首失其效力
。原判決依證人楊文麟於原審調查時證稱：「問：你到現場之前
知否何人為肇事者？答：不知道。」、「問：後來如何知道肇事
者是被告？答：我到達現場後，我問是誰開車，被告說是他，接
著他就拿出他的行照及駕照。」、「問：你們接獲一一０報案時
，知否誰是肇事者？答：不知道，要到現場才知道。」、「問：
是誰打一一０報案？答：是張輝祥，除了一一０報案之外，還有
一位劉燕煌的太太騎摩托車到派出所報案。」、「問：她到派出
所報案時有無說肇事者是誰？答：沒有說，他只有說在那裡發生
車禍，請我們去處裡。」等語，認被告已符合自首之法定要件；
而被告對於其駕車肇事經過之事實，先於偵查時供稱：「問：你
自認有無過失？答：一定有過失。」，嗣於第一審調查時供陳：
「問：對起訴書之犯罪事實有何意見？答：有發生車禍的事，我
承認。」、「問：你認為發生車禍，在法律上有過失或責任否？
答：我認為我當然有過錯。」等語（見相驗卷第二十一頁、第一
審卷第二十、二十四頁），顯然於偵查及第一審時始終承認其過
失；被告雖曾辯稱：伊無法注意，死者突然跑過來等語，惟此乃
辯護權之行使。原審經審理結果，亦認為雙方均有過失，自不能
因被告曾對阻卻責任之事由有所辯解，即認其先前之自首失其效
力。檢察官上訴意旨，指稱前揭情形已不合自首之要件云云，諒
有誤解，亦非合法之第三審上訴理由。（四）量刑輕重係屬事實
審法院得依職權自由裁量之事項，茍已斟酌刑法第五十七條各款
所列情狀而未逾法定刑度，或濫用其權限，即不得任意指摘為違
法，以為第三審上訴之理由。原判決業已審酌被告之素行、過失
程度、造成死者死亡、肇事後之態度，及死者於本件車禍之發生
亦同有過失（為肇事主因），與被告已賠償告訴人劉居源強制險
保險金新台幣（下同）一百四十萬元，並曾試以三百萬元（扣除
上開之一百四十萬元，尚有一百六十萬元）與告訴人和解，告訴
人認不足以彌補而堅持不願意和解等一切情狀，量處被告有期徒
刑五月，並諭知易科罰金之折算標準，既未逾越法定刑之範圍，
又無濫用量刑權限之情形，自不得任意指摘，資為適法之第三審
上訴理由。其上訴違背法律上之程式，應予駁回。
據上論結，應依刑事訴訟法第三百九十五條前段，判決如主文。
中　　華　　民　　國　九十四　年　 十一 　月　二十五　日
                      最高法院刑事第七庭
                          審判長法官  林　增　福
                                法官  邵　燕　玲
                                法官  張　清　埤
                                法官  陳　世　雄
                                法官  陳　朱　貴
      本件正本證明與原本無異
                                      書  記  官
中　　華　　民　　國　九十四　年　 十二　 月　　一　　日
                                                      Ｅ
